【裁判字號】    90,婚,120
【裁判日期】    900417
【裁判案由】    履行同居
【裁判全文】
臺灣板橋地方法院民事判決  九十年度婚字第一二○號
    原      告  乙○○
    被      告  甲○○
右當事人間請求履行同居事件，本院判決如左：
    主  文
原告之訴駁回。
訴訟費用由原告負擔。
    事  實
甲、原告方面：
一、聲明：被告應與原告同居。
二、陳述：緣兩造於民國八十三年三月二十九日結婚（按兩造應係於八十三年三月二
    十七日結婚，見卷附戶籍謄本），惟被告竟於八十九年四月間，無故離家出走，
    原告四處查尋，要求被告回家共同生活，然被告均杳無音訊迄今，被告未履行夫
    妻同居之義務，爰依民法第一千零一條之規定，請求鈞院判決如訴之聲明所示。
三、證據：提出戶籍謄本一件為證。
乙、被告方面：
一、聲明：如主文所示。
二、陳述：因原告經常打被告，被告始離家，每次被告一回家原告就打被告，每次被
    告被打後離家就至原告媽媽劉麗雲位於臺北縣新莊市○○路新建巷二十八弄三之
    四號五樓之處躲避，因原告經常打被告，故被告始不願與原告同居，而離家出走
    ，故被告有不能同居之正當理由。
三、證據：提出驗傷診斷書二紙為證。
    理  由
一、原告主張兩造於八十三年三月二十九日結婚（按兩造應係於八十三年三月二十七
    日結婚，見卷附戶籍謄本），惟被告竟於八十九年四月間，無故離家出走，原告
    四處查尋，要求被告回家共同生活，然被告均杳無音訊迄今，被告未履行夫妻同
    居之義務，爰依民法第一千零一條之規定，請求鈞院判決如訴之聲明所示等語。
    被告則以：因原告經常打被告，被告始離家，每次被告一回家原告就打被告，每
    次被告被打後離家就至原告媽媽劉麗雲位於臺北縣新莊市○○路新建巷二十八弄
    三之四號五樓之處躲避，因原告經常打被告，故被告始不願與原告同居，而離家
    出走，即被告有不能同居之正當理由等語，資為抗辯。
二、原告主張兩造係夫妻關係之事實，業據提出卷附戶籍謄本一件為證，堪信為真實
    。
三、按夫妻互負同居之義務；但有不能同居之正當理由者，不在此限，民法第一千零
    一條定有明文。原告主張被告現離家在外，不履行同居義務，被告對其未與原告
    同居一節並不爭執，惟以右揭情詞抗辯，是本件首應予以釐清者，應係被告是否
    有不能同居之正當理由？經查：
（一）被告前開抗辯原告經常打被告，被告始離家，不願同居一節，業據提出卷附驗
      傷診斷書二紙為證，觀諸上開二紙驗傷診斷證明書有關被告所受傷勢之記載，
      其中一紙輔人醫院八十九年十月二十一日之診斷證明書記載「１、臉部鼻樑處
      挫傷並皮下血腫。２、雙下肢小腿腹部挫擦傷併皮下血腫。」，另一紙行政院
      衛生署臺北醫院九十年一月二日診斷證明書記載原告所受之傷為「１、左大腿
      外側瘀青傷七乘五公分。２、右大腿外側瘀青傷十乘六公分。３、右腰部瘀青
      傷一乘二公分。４、左上臂瘀青傷二乘二公分。５、左足背瘀腫傷五乘六公分
      。６、左臉頰瘀腫傷三乘二公分。」，足徵被告所受之傷勢實非輕微。抑且，
      訊之原告自承：「（是否有打過被告？）有的，我們結婚七年多，我曾因口角
      而打過被告，我記得打過被告三次，我是用拳頭打她的手腳及臀部很多下，有
      兩次是我先動手，都是被告用話激怒我，我打她都有打到皮肉受傷，都是在住
      處打。」等語（見本院九十年三月二十二日言詞辯論筆錄）。足證被告前開有
      關原告多次毆打彼之主張，並非無稽。參以，原告自承曾兩次先動手打被告，
      且打到被告皮肉受傷如前，則被告主張因受原告之毆打，始受不了而離家出走
      之抗辯，誠屬有據。
（二）按維護人格尊嚴為我國憲法保障人民自由權利之基本理念，原告既曾多次毆打
      被告，且打到被告皮肉受傷，迭如前述，則原告顯對於被告極不尊重，被告身
      心顯受難以忍受之痛苦，是被告自有民法第一千零一條但書所示之有不能同居
      之正當理由，堪以認定。
四、被告既有民法第一千零一條但書所示之有不能同居之正當理由，從而，原告訴請
    被告履行同居之義務，為無理由，應予駁回。
五、兩造其餘主張及攻擊防禦方法，因本件事證已臻明確且無礙於本件之認定及判決
    之結果，本院即無庸逐一論述，併此敘明。
六、結論：原告之訴為無理由，依民事訴訟法第七十八條，判決如主文。
中      華      民      國    九十      年      四      月    十七      日
                                        臺灣板橋地方法院家事法庭
                                            法  官  許必奇
右正本證明與原本無異。
如對本判決上訴，須於判決送達後二十日內向本院提出上訴狀
中      華      民      國    九十      年      四      月    十九      日
                                            書記官  許清琳


司法院資訊處製作；財團法人民間司法改革基金會備份。
